臺灣臺中地方法院刑事判決　　　　　　　94年度訴字第2087號
公　訴　人　臺灣臺中地方法院檢察署檢察官
被　　　告　甲○○
指定辯護人　本院公設辯護人　乙○○
上列被告因強盜案件，經檢察官提起公訴（94年度偵字第9134號
），本院判決如下：
    主  文
甲○○意圖為自己不法之所有，攜帶兇器，以強暴、脅迫致使不
能抗拒而取他人之物，累犯，處有期徒刑捌年。
扣案之展示刀壹把，沒收。
    犯罪事實
一、甲○○前因犯肅清煙毒條例罪，分別經本院及臺灣彰化地方
    法院於民國83年4月18日、85年9月25日，以83年度訴字第12
    52號、85年度訴字第781號，各判處有期徒刑三年四月，嗣
    經確定，甫於93年10月10日縮短刑期執行完畢。詎甲○○猶
    不知悔改，於94年5月28日5時40許，意圖為自己不法所有之
    犯意，手持客觀上得以對人之生命、身體、安全構成威脅，
    足以為兇器使用之長度約25公分之展示刀，搭乘不知情之敖
    光宇駕駛之車號945－ＭＶ號計程車，前往位於臺中市○村
    路○段343號之「福客多便利超商」，甲○○進入福客多便
    利超商後，先喝令該超商店員鄭典易「把東西（即金錢）拿
    出來」，旋即拿出上開展示刀聲稱「你不要以為我不知道放
    在哪裡，你要自己拿給我，還是我自己進去拿」後，便以左
    手推而直接施以壓制力令鄭典易進入櫃檯，致鄭典易因此強
    暴、脅迫方式而不能抗拒，甲○○遂自行在櫃檯內保險箱搜
    取現金新台幣（下同）10,000元，並在得手後離開現場，繼
    續搭乘前開敖光宇駕駛之計程車前往臺中市○○路與英才路
    口處下車，再轉搭乘不知情之黃森湖所駕駛之車號257－Ｎ
    Ｗ號計程車逃逸，嗣黃森湖發現其車後有多輛計程車跟隨而
    察覺有異，乃將車駕駛至臺中縣大里市國光派出所報案，警
    方因此獲悉上情，並當場扣得甲○○所有供作案用之展示刀
    一把及贓款10,000元。
二、案經臺中市警察局第一分局報請臺灣臺中地方法院檢察署檢
    察官偵查起訴。
    理  由
一、訊據被告甲○○於本院審理時，就其有於上揭時、地持展示
    刀強盜之犯罪事實坦承不諱，核與證人即被害人鄭典易、證
    人敖光宇、黃森湖、劉文龍、朱恆毅分別於警、偵訊中證述
    之情節相符，此外，並有被害人鄭典易立具之贓物認領保管
    單一紙在卷可稽，此外復有贓款10,000元、展示刀一把扣案
    可資佐證，足徵被告之自白與事實相符。從而本件事證明確
    ，被告犯行堪以認定，應予依法論科。
二、按刑法強盜罪所稱之「強暴」係指直接或間接對於他人之身
    體施以暴力，壓制被害人之抗拒，或使被害人處於不能抗拒
    之狀態之謂；又「脅迫」則係指使被害人畏怖心懼，而處於
    不能抗拒之程度之方法之謂。又所謂強暴、脅迫手段，只須
    壓抑被害人之抗拒，足以喪失其意思自由為已足，縱令被害
    人實際並無抗拒行為，於強盜罪之成立仍不生影響。至於是
    否「不能抗拒」，除應考量行為人所實施之不法手段是否足
    以抑制通常人之抗拒，使之喪失自由意思外，並應就被害人
    之年齡、性別、性格、體能及當時所處環境等因素，加以客
    觀之考察，以為判別標準（最高法院30年上字第3023號判例
    、88年臺上字第2132號判決參照）。本件被害人鄭典易於警
    、偵訊中已明確證稱：被告進入超商後揚言稱「你不要以為
    我不知道放在哪裡，你要自己拿給我，還是我自己進去拿」
    ，接著以左手推著鄭典易進入櫃檯內，伊看被告拿展示刀，
    害怕就後退，被告拿錢時刀子還在他手上等語（見偵查卷第
    32頁、第74頁），而被告於偵查中並供述稱：伊拿刀給鄭典
    易看，是要嚇他，鄭典易有被伊嚇到，鄭典易沒有反抗，伊
    將他推到邊邊等語，顯見被告甲○○手持展示刀喝令被害人
    鄭典易交出金錢，且以左手推鄭典易進入櫃檯，而直接對於
    鄭典易之身體施以強制力，其行為當時對被害人鄭典易實施
    之上開強暴、脅迫行為，觀之當時客觀環境，確足以壓抑被
    害人鄭典易之意思自由，而達不能抗拒之程度。復按刑法上
    所謂之兇器，其種類並無限制，凡客觀上對於人之生命、身
    體、安全構成威脅，具有危險性之器械均屬之，且只須強盜
    時攜帶此種具有危險性之器械已足，並不以攜帶之初有行兇
    之意圖為必要（最高法院79年度臺上字第5253號判例參照）
    。而查被告為本件強盜犯行時，手持之展示刀於客觀上係得
    以攻擊人身，對人之生命、身體、安全構成威脅，具有相當
    危險性之器械，揆諸前揭判例意旨，自屬兇器無訛。是核被
    告所為，係犯刑法第三百三十條第一項之攜帶兇器，以強暴
    、脅迫致使不能抗拒，而取他人之物之加重強盜罪。被告甲
    ○○前因犯肅清煙毒條例罪，分別經本院及臺灣彰化地方法
    院，於83年4月18日、85年9月25日，以83年度訴字第1252號
    、85年度訴字第 781號，各判處有期徒刑三年四月，嗣經確
    定，甫於93年10月10日縮短刑期執行完畢，此有臺灣高等法
    院被告全國前案紀錄表及臺灣臺中地方法院檢察署刑案資料
    查註紀錄表各一份在卷可參，被告於有期徒刑執行完畢後，
    五年內再犯本件有期徒刑以上之罪，為累犯，應依刑法第四
    十七條之規定加重其刑。爰審酌被告正值壯年，前因肅清煙
    毒條例案件，甫縮短刑期執行完畢，猶不知悔改，而被告自
    承因與妻子吵架，一時衝動而負氣起意強盜，其動機固屬單
    純，惟行為甚值非難，且對社會治安危害甚鉅，惡性非輕，
    兼衡酌其犯罪所得財物金額不高，未曾對被害人鄭典易造成
    身體上之傷害及其於犯後均能坦認犯行，態度尚屬良好等一
    切情狀，量處如主文所示之刑，以資懲儆。扣案之展示刀一
    把，係被告所有供前揭強盜犯行所用之物，業據被告供明在
    卷，爰依刑法第三十八條第一項第二款之規定，予以宣告沒
    收。
據上論斷，應依刑事訴訟法第二百九十九條第一項前段，刑法第
三百三十條第一項、第四十七條、第三十八條第一項第二款，判
決如主文。
中　　華　　民　　國　　94　　年　　8 　　月　　26　　日
　　　　　　　　　刑事第五庭  審判長法　官　賴恭利
                                    法  官  巫淑芳
                                    法  官  林慧貞
以上正本證明與原本無異。
如不服本判決，應於判決送達後10日內，向本院提出上訴狀，上
訴於臺灣高等法院臺中分院(須附繕本)。
　　　　　　　　　　　　　　　　    書記官　張皇清
中　　華　　民　　國　　94　　年　　 8　　月　　26　　日
附錄本案論罪科刑法條
刑法第三百三十條第一項：
犯強盜罪而有第三百二十一條第一項各款情形之一者，處七年以
上有期徒刑。
